臺灣臺南地方法院刑事判決
109年度訴字第679號
公  訴  人  臺灣臺南地方檢察署檢察官
被      告  郭宗欣


上列被告因詐欺案件，經檢察官提起公訴（109年度偵字第4434
號），本院判決如下：
    主  文
郭宗欣無罪。
    理  由
一、公訴意旨略以：被告郭宗欣於民國108年12月間某日，在臉
    書社群網路看到應徵工作之廣告，與對方聯繫後，加入由真
    實姓名年籍不詳暱稱「許翊鈞」所屬之詐騙集團，「許翊鈞
    」要求被告提供其所有金融帳戶供匯入款項，被告遂提供其
    所有帳號為000-000000000000號台北富邦商業銀行帳戶資料
    予「許翊鈞」，再依指示提領他人因遭施用詐術致陷於錯誤
    ，而匯入上開金融帳戶之款項，從事俗稱「車手」之取款工
    作。被告即與「許翊鈞」之詐欺集團身分不詳之成員共同基
    於詐欺取財之犯意聯絡，由該詐欺集團身分不詳之成員於同
    年月某日以網際網路之傳播工具，在citytalk城市通網站刊
    登販賣五月天演唱會門票之訊息，佯稱：以新臺幣（下同）
    1萬9,600元出售上開門票等語，致被害人王禾溱於同年月14
    日22時7分許瀏覽該訊息後陷於錯誤，依該網頁上所留之LIN
    E通訊軟體資料聯繫購買，並於同年月16日13時17分許，轉
    帳1萬9,600元至被告上開帳戶內。被告隨後於同日13時22分
    許，在臺南市○○區○○路000號台北富邦商業銀行永康分行提
    領該1萬9,600元，再將該款項交予不詳詐欺集團身分不詳之
    成員。嗣被害人發覺受騙，報警處理，經警調閱監視錄影紀
    錄後，循線查獲上情。因認被告涉犯刑法第339條之4第1項
    第3款之以網際網路對公眾散布而犯詐欺取財罪嫌等語。
二、按犯罪事實之認定，係據以確定具體的刑罰權之基礎，自須
    經嚴格之證明，故其所憑之證據不僅應具有證據能力，且須
    經合法之調查程序，否則即不得作為有罪認定之依據。倘法
    院審理之結果，認為不能證明被告犯罪，而為無罪之諭知，
    即無刑事訴訟法第154條第2項所謂「應依證據認定」之犯罪
    事實之存在。因此，同法第308條前段規定，無罪之判決書
    只須記載主文及理由。而其理由之論敘，僅須與卷存證據資
    料相符，且與經驗法則、論理法則無違即可，所使用之證據
    亦不以具有證據能力者為限，即使不具證據能力之傳聞證據
    ，亦非不得資為彈劾證據使用。故無罪之判決書，就傳聞證
    據是否例外具有證據能力，本無須於理由內論敘說明，最高
    法院100年度台上字第2980號著有判決可資參照，是以本案
    被告既經本院認定犯罪不能證明，本判決即不再論述所援引
    有關證據之證據能力，合先敘明。又按犯罪事實，應依證據
    認定之，無證據不得認定其犯罪事實，又不能證明被告犯罪
    者，應諭知無罪之判決，刑事訴訟法第154條第2項、第301
    條第1項分別定有明文。而認定犯罪事實所憑之證據，雖不
    以直接證據為限，間接證據亦包括在內；然而無論直接或間
    接證據，其為訴訟上之證明，須於通常一般之人均不致有所
    懷疑，而得確信其為真實之程度者，始得據為有罪之認定，
    倘其證明尚未達到此一程度，而有合理之懷疑存在時，即應
    為有利於被告之認定，更不必有何有利之證據，最高法院30
    年度上字第816號、76年度台上字第4986號判例可資參照。
    又刑事訴訟法第161條第1項規定，檢察官就被告犯罪事實，
    應負舉證責任，並指出證明之方法。因此，檢察官對於起訴
    之犯罪事實，應負提出證據及說服之實質舉證責任。倘其所
    提出之證據，不足為被告有罪之積極證明，或其指出證明之
    方法，無從說服法院以形成被告有罪之心證，基於無罪推定
    之原則，自應為被告無罪判決之諭知，同院92年度台上字第
    128號判例亦足供參考。
三、本件公訴意旨認被告涉犯刑法第339條之4第1項第3款之以網
    際網路對公眾散布而犯詐欺取財罪嫌，無非係以被告之供述
    、被害人王禾溱於警詢之指述、報案資料、被害人王禾溱與
    不詳身分詐欺集團成員於LINE通訊軟體之對話紀錄翻拍照片
    、監視錄影翻拍照片、前揭台北富邦商業銀行客戶基本資料
    及交易明細表等為其論斷依據。訊據被告固供承有提供前開
    台北富邦商業銀行帳戶資料予自稱「許翊鈞」之人，並於10
    8年12月16日，提領前開帳戶內之款項1萬9,600元之事實，
    且對於被害人王禾溱遭詐欺集團以網際網路詐騙而轉帳1萬9
    ,600元至前開帳戶之事實亦不爭執，然堅詞否認有何加重詐
    欺取財之犯行，辯稱：我是去幫對方跑腿買吸塵器，而將商
    品交給對方，並不是把款項領出來給對方，後來全國電子有
    來電跟我確認購買的吸塵器是否要退貨，我當時回答他要確
    認，我就打電話找「許翊鈞」，他說送貨太慢，他不要了，
    所以我就打去全國電子說要退貨，事後我就聯絡不到「許翊
    鈞」，警察有去調取攝影畫面，監視器有拍到該人等語。經
    查：
  ㈠被告將其申辦之前開台北富邦商業銀行之帳戶資料，提供予
    自稱「許翊鈞」之人作為匯款之用，而自稱「許翊鈞」所屬
    詐欺集團於108年12月某日，以網際網路之傳播工具，在cit
    ytalk城市通網站刊登販賣五月天演唱會門票之訊息，佯稱
    以1萬9,600元出售上開門票，致被害人王禾溱於同年月14日
    22時7分許瀏覽該訊息後陷於錯誤，依該網頁上所留之LINE
    通訊軟體資料聯繫購買，並於同年月16日13時17分許，轉帳
    1萬9,600元至被告之前開帳戶，嗣被告於同年月16日13時28
    分許，在臺南市○○區○○路000號台北富邦商業銀行永康分行
    提領該1萬9,600元等情，為被告所不否認，且據被害人王禾
    溱於警詢之指訴（見警1卷第9至11頁）外，並有被害人之報
    案資料（含桃園市政府警察局龜山分局大林派出所受理詐騙
    帳戶通報警示簡便格式表、受理刑事案件報案三聯單、受理
    各類案件紀錄表各1紙）、被害人與不詳身分詐欺集團成員
    於LINE通訊軟體之對話紀錄翻拍照片8張、台北富邦商業銀
    行股份有限公司109年1月10日北富銀集作字第1090000144號
    函附之監視器錄影光碟、帳戶「000000000000」108年12月1
    0日至25日之交易明細及開戶人基本資料（見警1卷第12至14
    頁、第23至30頁、第31至37頁）等在卷可資佐證，此部分之
    事實，首堪認定。
  ㈡被告於警詢及偵訊時供稱：我在（108年）12月初在臉書的打
    工兼職社團中看見「許翊鈞」要請固定配合的跑腿人員的訊
    息，我就加他的好友，他透過臉書messenger跟我私訊，要
    我到大灣路上的全國電子購買dyson吸塵器，下午2點前送到
    崑山科大的宿舍，我當時有空就答應這件工作，我問「許翊
    鈞」購物金要怎麼處理，「許翊鈞」就先匯了1萬9,600元到
    我的富邦帳戶，並指定要我用他匯給我的現金去全國電子買
    吸塵器，指明要紙本發票、不可以刷卡、一定要用現金交易
    ，我領完錢後馬上到對面的全國電子買吸塵器，因為大灣門
    市沒有貨，所以我先在大灣門市付款，到另外1間全國電子
    拿吸塵器，拿到後再回大灣門市拿發票，我就把吸塵器、贈
    品、發票拿到崑山科技大學旁邊的7-11大灣門市，差不多在
    下午2點1分左右拿給客戶等語（見警1卷第3至6頁，偵卷第4
    3至45頁），並提出其所見打工廣告及與對方（即臉書Messe
    nger 帳號「許翊鈞」之人）聯絡之對話紀錄為據（見警2卷
    第10至21頁），而依被告提出與詐欺集團對話紀錄所示，詐
    欺集團於108年12月3日刊登「台南找工作 求人才 打工族 
    作副業 兼差 代工（歡迎到這PO文）」之徵求跑腿人員之廣
    告（徵一名台南市區往返岡山送文件跑腿人員，每周需2-3
    次，內容：台南市區辦公室拿文件及採買市區食品/日用品
    送至岡山，跑腿費：一趟300+油錢50，每趟完成結清，意者
    私訊或Line：jerryjimjim洽詢，謝謝。），且被告表示想
    瞭解，對方於108年12月16日表示因為人手有時缺乏不一定
    ，目前需要賣場購物幫忙送崑山科大，是否有空？被告答稱
    可以，對方指定至大灣路上全國電子購買特價吸塵器，送到
    崑山科大宿舍，購物金連服務費300元先以提款機轉付，收
    到領出購買，並傳送dyson吸塵器圖片資料予被告，被告旋
    依指示提供台北富邦銀行帳號資料供對方匯款1萬9,600元（
    即1萬9,300元之吸塵器費用及300元之跑腿費)，對方並要求
    以現金購買，不要刷卡及會員，迨被告前往全國電子門市購
    買並調貨後，對方與被告相約在統一超商大灣門市交貨。是
    觀諸被告與詐欺集團此部分對話紀錄，實與一般徵求跑腿代
    購者與兼差工作者之互動無異，故被告前開所辯，尚屬有據
    。
  ㈢觀諸警方所調閱監視器畫面內容，被告確有於108年12月16日
    13時28分許，在自動櫃員機提領現金（見警1卷第7頁），而
    後於同日13時43分許，在臺南市○○區○○路000號統一超商大
    灣門市前，有1名戴黑框眼鏡、穿著紅色外套、黑色褲子之
    人在超商前座位區等候被告面交，迨於同日14時2分許，被
    告抵達統一超商大灣門市，交付吸塵器予該人（見警2卷第3
    8至39頁），該人隨即於同日14時20分許，持吸塵器前往全
    國電子退貨，由該人先與被告通話確認退貨狀況，並簽立退
    貨單（見警2卷第40至41頁），且該人在全國電子簽立退貨
    單，亦有退貨單翻拍照片1張在卷可稽（見警2卷第42頁），
    均核與被告所辯：我去領錢買吸塵器後，拿到7-11給交給對
    方後，過了15至20分鐘全國電子大灣門市打電話跟我說，我
    剛剛買的吸塵器有人拿去退貨，問我要不要退給他，我當下
    跟「許翊鈞」連繫後，「許翊鈞」說我太慢送到，客人要退
    貨，我再回電給全國電子跟他說把錢退給那1位要退貨的人
    就好等情相符，顯見該詐欺集團係以徵求跑腿工作之手法，
    吸引兼職者上鉤，而為該詐欺集團提供銀行帳戶資料，嗣詐
    欺集團以該帳戶資料作為騙取被害人匯款之工具後，要求跑
    腿者提領款項、代購商品，再自行辦理退貨得款。是於本案
    中，被告同意接受跑腿工作，並因而提供帳戶、提領款項、
    代購商品，其行為外觀雖有參與他人詐欺犯罪之領款作為，
    然並不能證明其與詐欺集團成員有何犯意之聯絡及行為之分
    擔，被告誤信為跑腿代購工作之要求，並不知指示者為詐欺
    集團，尚非全無可能。故依本案調查證據所得，尚難肯認被
    告於前揭行為時，確實知悉或已預見其所提供帳戶之對象及
    受指示從事提領款項之人係屬詐欺集團。從而，無法認定被
    告於行為時確有共同犯詐欺取財罪之認知與決意，故應認被
    告犯罪嫌疑尚有不足。
四、綜上所述，本件依本院調查證據所得，尚不足以證明被告所
    為確有公訴意旨所指刑法第339條之4第1項第3款之以網際網
    路對公眾散布而犯詐欺取財罪之犯行，本案既乏積極明確之
    證據，可資證明被告公訴意旨所指之犯行，揆諸首開說明，
    被告之犯罪即屬不能證明，應為被告無罪之諭知。
五、退併辦部分
    臺灣臺南地方檢察署檢察官109年度偵字第9999號移送併辦
    意旨以被告所涉與起訴書之同一犯罪事實，認被告涉犯刑法
    第339條之4第1項第3款以網際網路對公眾散布而犯詐欺取財
    罪嫌。惟本案既無法證明被告有何加重詐欺之犯行，業如前
    述，自難認移送辦部分與前揭起訴部分有何實質上一罪關係
    ，應退回由檢察官另為適法之處理。
據上論斷，應依刑事訴訟法第301條第1項，判決如主文。
本案經檢察官吳毓靈提起公訴，檢察官蘇榮照、鄭聆苓到庭執行
職務
中　　華　　民　　國　　110 　年　　2 　　月　　1 　　日
                 刑事第十五庭  審判長法　官  張婉寧　
　　                                 法　官  黃鏡芳
                                     法　官  陳嘉臨
以上正本證明與原本無異。
如不服本判決應於收受本判決後20日內向本院提出上訴書狀，並
應敘述具體理由。其未敘述上訴理由者，應於上訴期間屆滿後20
日內向本院補提理由書狀（均須按他造當事人之人數附繕本）「
切勿逕送上級法院」。 
　　　　　　　　　　　　　　　　　   書記官  蔡雅惠
中　　華　　民　　國　　110 　年　　2 　　月　　2 　　日